臺灣臺北地方法院民事判決　　　　　　　96年度訴字第9075號
原　　　告　永豐商業銀行股份有限公司
法定代理人　丁○○
訴訟代理人　乙○○
　　　　　　甲○○
被　　　告　丙○○
上列當事人間請求返還消費借貸款事件，經臺灣板橋地方法院移
轉管轄前來，本院於民國96年12月20日言詞辯論終結，判決如下
：
    主      文
被告應給付原告新台幣陸拾柒萬壹仟貳佰壹拾肆元，及自民國九
十六年三月十日起至清償日止，按年息百分之十一點八八計算之
利息，並自民國九十六年四月十一日起至清償日止，逾期在六個
月以內者，按上開利率百分之十，逾期超過六個月者，按上開利
率百分之二十計算之違約金。
訴訟費用由被告負擔。
    事實及理由
一、按當事人得以合意定第一審管轄法院。但以關於由一定法律
    關係而生之訴訟為限。前項合意，應以文書證之，民事訴訟
    法第24條定有明文。查本件兩造所簽訂之約定書第13條合意
    以原告總行所在地之法院為第一審管轄法院，而原告總行所
    在地為台北市中山區○○○路○ 段36號，屬本院轄區，故本
    院就本件自有管轄權，合先敘明。
二、因合併而消滅之公司，其權利義務，應由合併後存續或另立
    之公司承受。公司法第319 條準用同法第75條規定，定有明
    文。查原台北國際商業銀行股份有限公司經財政部核准與建
    華商業銀行股份有限公司（下稱建華銀行）合併，台北國際
    商業銀行為消滅銀行，建華銀行為存續銀行，建華銀行並於
    民國95年11月13日經經濟部核准登記更名為永豐商業銀行股
    份有限公司，原台北國際商業銀行暨原建華銀行之權利義務
    關係，由合併後存續並更名之永豐商業銀行股份有限公司概
    括承受。
三、原告起訴主張：
（一）被告於民國94年2 月3 日，向原告借款新台幣（下同）97
      萬元，借款期間、利率、償還方式、繳息日、最後繳款日
      均如附表一所示，並約定自借款日起以1 個月為1 期，不
      足1 個月以1 期論，並自第1 期起，本息平均攤還，最後
      1 期按實餘額計算，如未按期清償，逾期在6 個月以內應
      另按約定利率之10 %計算加付違約金，逾期在6 個月以上
      者，應另按約定利率之20 %計算加付違約金（借據第5 條
      ）。
（二）詎料被告僅繳納本息至如附表一所示之最後繳款日，依借
      據約定書第5 條第1 項第1 款之約定，其已喪失期限利益
      ，爰依消費借貸法律關係請求被告給付所欠本金、利息及
      違約金等語。並聲明：如主文所示。
四、被告則略以：伊前曾與原告債務協商，惟因原告所要求每月
    支付的款項已超過伊薪水所能負擔，伊嗣又向他人借款以支
    付，且伊房屋已賣出，現在外賃屋而居，實已無力清償等語
    ，資為抗辯。並聲明：原告之訴駁回。
五、經查，本件原告主張之前揭事實，業據提出與所述相符之借
    據暨約定書、放款往來明細查詢一覽表各1 件等影本為證，
    ，其主張核與上開證物相符。被告雖以前詞置辯，惟並不否
    認對原告有前開債務存在，而其所言縱令屬實，亦無從解免
    其本件應負之清償責任，是原告之上述主張自堪信為真實。
    從而，原告依消費借貸法律關係，聲明請求如主文第1 項所
    示之本金及利息、違約金，為有理由，應予准許。
六、據上論結，本件原告之訴為有理由，依民事訴訟法第78條，
    判決如主文。
中　　華　　民　　國　　96　　年　　12　　月　　28　　日
                  民事第一庭法　官　蔡和憲
以上正本係照原本作成。
如對本判決上訴，須於判決送達後20日內向本院提出上訴狀。
中　　華　　民　　國　　96　　年　　12　　月　　28　　日
                            書記官  吳文雄
